臺灣板橋地方法院刑事判決　　　　　　　100年度訴字第518號
公　訴　人　臺灣板橋地方法院檢察署檢察官
被　　　告　張延祥
上列被告因違反毒品危害防制條例案件，經檢察官提起公訴（10
0 年度毒偵字第1241號），因被告於本院準備程序中就被訴事實
為有罪之陳述，本院告知被告簡式審判程序之旨，並聽取當事人
之意見後，合議庭裁定改由受命法官獨任依簡式審判程序進行，
判決如下：
    主  文
張延祥施用第一級毒品，處有期徒刑捌月。又施用第二級毒品，
處有期徒刑肆月。應執行有期徒刑拾月。
    事  實
一、張延祥前於民國88年間因施用毒品案件，經本院以88年度毒
    聲字第29號裁定送觀察、勒戒後，認無繼續施用毒品之傾向
    ，於88年1 月18日執行完畢釋放出所，並經臺灣板橋地方法
    院檢察署檢察官以88年度偵字第1305號為不起訴處分確定；
    復因施用毒品案件，經本院以88年度毒聲字第7228號裁定送
    觀察、勒戒後，認有繼續施用毒品之傾向，再經本院以88年
    度毒聲字第7686號裁定令入戒治處所施以強制戒治，嗣因戒
    治成效良好，經本院以89年度毒聲字第3820號裁定停止戒治
    所餘戒治期間付保護管束，於89年12月2 日保護管束期滿，
    視為強制戒治執行完畢，並由檢察官提起公訴，經本院以89
    年度重簡字第123 號判決判處有期徒刑4 月，於90年1 月11
    日易科罰金執行完畢；復於97、98年間，(一)因施用及持有毒
    品案件，經本院以98年度訴字第875 號判決分別判處有期徒
    刑3 月、3 月、7 月，應執行有期徒刑1 年確定；(二)又因施
    用毒品案件，經本院以100 年度訴緝字第6 號判決分別判處
    有期徒刑8 月、4 月，應執行有期徒刑10月確定，甫於99年
    12月31日入監執行，尚未執行完畢（於本案不構成累犯）。
    詎仍不知戒除毒癮，明知海洛因及甲基安非他命係毒品危害
    防制條例第2 條第2 項第1 款、第2 款所明定之第一、二級
    毒品，不得持有及施用，竟仍基於施用第一級毒品海洛因之
    犯意，於99年12月31日上午8 時許，在新北市○○區○○街
    15巷9 之2 號住處，以將海洛因摻水稀釋放入注射針筒後施
    打之方式，施用海洛因1 次；另基於施用第二級毒品甲基安
    非他命之犯意，於同日上午10時許，在上開住處，以將甲基
    安非他命置於玻璃吸食器內燒烤吸取其煙霧之方式，施用甲
    基安非他命1 次。嗣於同日上午11時30分許，在新北市○○
    區○○路41號2 樓樓梯間，因毒品案件通緝，為警當場緝獲
    ，經其同意採集尿液送驗，檢驗結果呈嗎啡及甲基安非他命
    陽性反應，始知上情。
二、案經新北市政府警察局板橋分局報告臺灣板橋地方法院檢察
    署檢察官偵查起訴。
    理  由
一、按本件被告張延祥所犯係死刑、無期徒刑、最輕本刑為3 年
    以上有期徒刑以外之罪，其於準備程序就前揭被訴事實為有
    罪之陳述，經受命法官告知簡式審判程序之旨，並聽取其與
    公訴人之意見後，本院認無不得或不宜改依簡式審判程序進
    行之處，爰依刑事訴訟法第273 條之1 第1 項、第284 條之
    1 之規定，裁定本件由受命法官獨任進行簡式審判程序，合
    先敘明。
二、上揭事實，業據被告於本院審理中坦承不諱，且其於99年12
    月31日所採驗之尿液，經送往臺灣檢驗科技股份有限公司以
    GC/MS方法（氣相層析/質譜儀法）檢驗，結果均確呈第一級
    毒品海洛因代謝後嗎啡及第二級毒品甲基安非他命之陽性反
    應，此有卷附該公司100年1 月18日報告編號UL/2011/00000
    000 號濫用藥物檢驗報告、臺北縣政府警察局板橋分局偵辦
    毒品危害防制條例案被移送人姓名及代碼對照表各1 紙在卷
    可稽（見100 年度毒偵字第1241號卷第5 、6 頁），足認被
    告自白與事實相符，洵堪採為論罪科刑之依據。
三、又毒品危害防制條例於92年7 月9 日修正公佈，自93年1 月
    9 日施行，其中第20條、第23條將施用毒品之刑事處遇程式
    ，區分為「初犯」及「5 年內再犯」、「5 年後再犯」。依
    其立法理由之說明：「初犯」，經觀察、勒戒或強制戒治後
    ，應為不起訴處分或不付審理之裁定；經觀察、勒戒或強制
    戒治執行完畢釋放後，「5 年內再犯」者，因其再犯率甚高
    ，原實施之觀察、勒戒及強制戒治既已無法收其實效，爰依
    法追訴或裁定交付審理。至於經觀察、勒戒或強制戒治執行
    完畢釋放後，「5 年後再犯」者，前所實施之觀察、勒戒或
    強制戒治已足以遮斷其施用毒品之毒癮，為期自新及協助其
    斷除毒癮，仍適用「初犯」規定，先經觀察、勒戒或強制戒
    治之程式。從而，依修正後之規定，僅限於「初犯」及「5
    年後再犯」二種情形，始應先經觀察、勒戒或強制戒治程式
    。倘被告於5 年內已再犯，經依法追訴處罰，縱其第三次（
    或第三次以上）再度施用毒品之時間，在初犯經觀察、勒戒
    或強制戒治執行完畢釋放5 年以後，已不合於「5 年後再犯
    」之規定，且因已於「5 年內再犯」，顯見其再犯率甚高，
    原實施觀察、勒戒或強制戒治，已無法收其實效，即應依該
    條例第10條處罰（最高法院97年度第5 次刑庭會議決議意旨
    參照）。被告既有如犯罪事實欄所示觀察、勒戒、強制戒治
    及論罪科刑之前科，此有臺灣高等法院被告前案紀錄表1 份
    附卷可參，是被告本次再犯施用毒品犯行，依上揭說明，顯
    非5 年後再犯，即無再行觀察、勒戒或強制戒治之必要，揆
    諸前揭說明，仍應依法論科。
四、查海洛因及甲基安非他命分屬毒品危害防制條例第2 條第2
    項第1 款所規定之第一級毒品及同條項第2 款所規定之第二
    級毒品，核被告所為，係犯毒品危害防制條例第10條第1 項
    施用第一級毒品罪及同條第2 項施用第二級毒品罪。被告持
    有第一、二級毒品，復分別進而施用，其持有毒品之低度行
    為，應分別為施用第一、二級毒品之高度行為所吸收，均不
    另論罪。被告所犯上開2 罪，犯意各別，行為互殊，應予分
    論併罰。爰審酌被告明知施用毒品為法所禁止之行為，竟仍
    不知戒除毒癮，再為本件施用第一級、第二級毒品之犯行，
    其犯罪動機、手段、目的均殊非可取，所為嚴重危害自己身
    心健康，並造成社會問題，惟念其犯後坦承犯行，態度尚佳
    等一切情狀，分別量處如主文所示之刑，並定其應執行之刑
    ，以資懲儆。
據上論斷，應依刑事訴訟法第273 條之1 第1 項、第299 條第1
項前段，毒品危害防制條例第10條第1 項、第2 項，刑法第11條
前段、第51條第5 款，判決如主文。
中    華    民    國   100    年    3     月    31    日
                  刑事第十一庭  法  官  錢衍蓁
上列正本證明與原本無異。
如不服本判決，應於判決送達後10日內敘明上訴理由，向本院提
出上訴狀 (應附繕本) ，上訴於臺灣高等法院。其未敘述上訴理
由者，應於上訴期間屆滿後20日內向本院補提理由書「切勿逕送
上級法院」。
                                書記官  劉靜慧
中    華    民    國   100    年    3     月    31    日
附錄本案論罪科刑法條全文：
毒品危害防制條例第10條
施用第一級毒品者，處6月以上5年以下有期徒刑。
施用第二級毒品者，處3年以下有期徒刑。